臺灣高等法院刑事裁定
110年度抗字第1107號
抗  告  人  
即  受刑人  倪文政




上列抗告人即受刑人因聲請定其應執行刑案件，不服臺灣桃園地
方法院中華民國110年6月23日裁定（110年度聲字第1997號），
提起抗告，本院裁定如下：
    主  文
原裁定撤銷。
倪文政犯如附表所示各罪所處之刑，應執行有期徒刑陸月，如易
科罰金，以新臺幣壹仟元折算壹日。
    理  由
一、原裁定意旨略以：抗告人即受刑人倪文政（下稱受刑人）因
    傷害案件，經臺灣桃園地方法院分別判處如附表所示之刑確
    定在案，且附表編號2-3之犯罪時間均在附表編號1之判決確
    定日即民國109年8月19日前，有各該判決及本院被告前案紀
    錄表可證，是附表之判決合於裁判確定前犯數罪要件，則聲
    請人聲請定應執行之刑，為有理由，應予准許。次查，附表
    所處之刑依刑法第51條第5款規定，應於有期徒刑7月至有期
    徒刑3月間定應執行之刑。審酌受刑人於短短4個月內，屢因
    行車糾紛而毆打或持化學藥劑灼傷他人（不同之3位被害人
    ），法敵對意識強烈具高度預防需求，次審酌附表之有期徒
    刑均非過長自由刑及刑罰比例原則後，定受刑人應執行之有
    期徒刑為7月，並諭知如易科罰金之折算標準等語。
二、抗告意旨略以：受刑人犯傷害案件，係因行車糾紛，實情也
    迫於無奈，最後經臺灣桃園地方法院判決確定，受刑人也得
    到應有的判決與付出，懇請鈞院衡量受刑人犯後態度、悔改
    程度等，給予改過自新的機會，讓受刑人聲請二裁判以上數
    罪併罰定應執行刑，於裁量權內依比例原則給予較大幅度之
    刑期減縮，給予受刑人早日回歸正常生活云云。
三、按數罪併罰，分別宣告多數有期徒刑者，於各刑中之最長期
    以上，各刑合併之刑期以下，定其刑期，但不得逾30年，刑
    法第51條第5款定有明文。乃因刑罰之科處，應以行為人之
    責任為基礎，考量人之生命有限，刑罰對被告造成之痛苦程
    度，係以刑度增加而生加乘效果，而非等比方式增加，如以
    實質累加方式執行，刑責恐將偏重過苛，不符現代刑事政策
    及刑罰之社會功能，故透過定應執行刑程序，採限制加重原
    則，授權法官綜合斟酌被告犯罪行為之不法與罪責程度、各
    罪彼此間之關聯性（例如數罪犯罪時間、空間、各行為所侵
    害法益之專屬性或同一性、數罪對法益侵害之加重效應等）
    、數罪所反應被告人格特性與傾向、對被告施以矯正之必要
    性等，妥適裁量最終具體應實現之刑罰，以符罪責相當之要
    求。因此，法院於酌定執行刑時，應體察法律恤刑之目的，
    為妥適之裁量，俾符合實質平等原則，否則有悖於公平正義
    ，即有裁量權行使不當之違失。又數罪併罰之定應執行之刑
    ，係出於刑罰經濟與責罰相當之考量，並非予以犯罪行為人
    或受刑人不當之利益，為一種特別的量刑過程，相較於刑法
    第57條所定科刑時應審酌之事項係對一般犯罪行為之裁量，
    定應執行刑之宣告，乃對犯罪行為人本身及所犯各罪之總檢
    視，除應考量行為人所犯數罪反應出之人格特性，並應權衡
    審酌行為人之責任與整體刑法目的及相關刑事政策，在量刑
    權之法律拘束性原則下，依刑法第51條第5款之規定，採限
    制加重原則，以宣告各刑中之最長期為下限，各刑合併之刑
    期為上限，但最長不得逾30年，資為量刑自由裁量權之外部
    界限，並應受法秩序理念規範之比例原則、平等原則、責罰
    相當原則、重複評價禁止原則等自由裁量權之內部抽象價值
    要求界限之支配，使以輕重得宜，罰當其責，俾符合法律授
    與裁量權之目的，以區別數罪併罰與單純數罪之不同，兼顧
    刑罰衡平原則（最高法院100年度台上字第21號、105年度台
    抗字第715號裁判要旨參照）。
四、經查：
　㈠本件受刑人因犯傷害案件，經法院先後判處如附表所示之刑
    ，均經分別確定在案，且附表編號1至3各罪均係在附表編號
    1裁判確定前所犯，有各該判決及本院被告前案紀錄表附卷
    可憑，復審酌原裁定所定應執行有期徒刑7月，係在各宣告
    刑最長期3月以上，各刑合併之刑期7月以下（計算式：2月＋
    2月＋3月），未逾越刑法第51條第5款所定法律之外部性界限
    。惟受刑人所犯如附表各罪之犯罪型態均為傷害罪犯行，所
    犯罪之罪質相同，犯罪情節亦屬相似，犯罪時間均集中在10
    8年8月至12月間，犯罪時間間隔非長，且受刑人於犯後均坦
    承犯行，此觀原確定判決所載甚明，而原審尚未充分考量受
    刑人所犯數罪屬相同之犯罪類型，且所侵犯者於併合處罰時
    ，其責任非難重複之程度較高，以及受刑人從其犯數罪所反
    映的人格特性、施以矯正之必要性，所犯數罪屬相同之犯罪
    類型等情狀，所定執行刑均未減少，實屬偏重過苛，難認允
    洽。抗告意旨以原審裁定數罪併罰之應執行刑度未予縮減提
    起抗告，則為有理由。
　㈡原裁定既有上開不當，即屬無可維持，應由本院予以撤銷，
    且為免發回原裁定法院重新裁定，徒增司法資源之耗費，爰
    由本院自為裁定。茲檢察官聲請就如附表所示3罪合併定受
    刑人應執行刑，於法尚無不合，經衡酌受刑人所犯違反如附
    表所示等罪之刑期總合、犯罪類型，暨其所反映出之人格特
    性、權衡審酌行為人之責任與整體刑法目的及相關刑事政策
    ，於各刑中之最長刑期有期徒刑3月以上，各刑合併之刑期
    （有期徒刑7月）以下，另定其應執行之刑及易科罰金之折
    算標準如主文第2項所示。
據上論斷，應依刑事訴訟法第413條、第477條第1項，刑法第53
條、第51條第5款，裁定如主文。
中　　華　　民　　國　　110 　年　　7 　　月　　27　　日
                  刑事第一庭  審判長法  官  李釱任
                                    法  官  崔玲琦
                                    法  官　呂煜仁
以上正本證明與原本無異。
如不服本裁定，應於收受送達後5 日內向本院提出抗告狀。
                                    書記官　林廷佳
中　　華　　民　　國　　110 　年　　7 　　月　　27　　日